臺灣臺中地方法院刑事判決　　　　　　　　　　　　九十一年度訴字第二二六號
　　公　訴　人　臺灣臺中地方法院檢察署檢察官
　　被　　　告　丁○○
　　指定辯護人　本院公設辯護人乙○○
　　　　　　　　本院公設辯護人己○○
右列被告因強盜等案件，經檢察官提起公訴（九十一年度偵字第一六六二六號）及移
送併案（九十一年度偵字第二○四六三號），本院判決如左：
    主  文
丁○○連續意圖為自己不法之所有，而搶奪他人之動產，累犯，處有期徒刑壹年陸月
；又連續意圖為自己不法之所有，攜帶兇器，以強暴至使不能抗拒，而取他人之物，
累犯，處有期徒刑捌年，扣案尖刀壹把沒收。應執行有期徒刑玖年貳月，扣案尖刀壹
把沒收。
    事  實
一、丁○○前於民國八十六年間，因違反麻醉藥品管理條例案件，經本院判處有期徒
    刑四月確定，於八十八年二月一日易科罰金執行完畢，詎仍不知悔改。
  (一)竟意圖為自己不法之所有，基於搶奪之概括犯意，先後於：
  1.九十一年八月十日中午十二時許，在臺中縣沙鹿鎮鎮立公園圖書館門口，見戊○○左手持有行動電話一支（廠牌：阿爾卡特，型號：ＯＴ五一一），竟乘戊○○
    不及防備之際，徒手自戊○○手中搶奪前揭行動電話，得手後隨即騎腳踏車逃離
    現場，惟於逃離過程中不慎掉落遺失該行動電話（未扣案）。
  2.九十一年八月十七日上午十時許，進入臺中縣沙鹿鎮○○路七六巷二四號丙○○
    所開設之商店，持一枚新台幣（下同）五元硬幣，佯向丙○○兌換五枚一元硬幣
    ，待丙○○自平時放錢之鍋子拿五枚一元硬幣兌換予丁○○後，丁○○即先行離
    開。約五分鐘過後，丁○○再度進入店內向丙○○稱欲換回該枚五元硬幣，並乘
    丙○○找尋該枚五元硬幣不及防備之際，徒手搶奪丙○○置於鍋子內之現金三千
    元（已花用完畢），得手後迅速逃逸。
  (二)丁○○另意圖為自己不法之所有，基於強盜之概括犯意，分別於：
  1.九十一年八月十六日上午十一時十五分許，持其所有，客觀上對於他人生命、身
    體、安全具有危險性之尖刀一把，進入臺中縣沙鹿鎮○○街一一五號「尚好購物
    商店」，大喊搶劫，旋將該店老闆娘甲○○之右手扭至背後，並以上揭尖刀抵住
    甲○○腰部，向甲○○要求金錢，至使甲○○不能抗拒，而自店內收銀機拿取現
    金一千二百元（已花用完畢）交予丁○○，丁○○得手後隨即逃離現場。
  2.九十一年八月十八日下午五時十五分許，再度持前述尖刀進入右揭「尚好購物商
    店」，乘甲○○聽電話不注意之際，將甲○○之雙手反折在後，以尖刀抵住甲○○腰部，並將甲○○壓制在地上，至使甲○○不能抗拒，而自行從店內收銀機拿
    取現金三千元（已花用完畢），得手後迅速逃離。
  3.九十一年八月二十四日上午十時許，持鐵製材質，長約一尺，客觀上對於他人生
    命、身體、安全具有危險性之西瓜刀一把（未扣案），再度進入上開丙○○所開
    設之商店，將店門關上後大喊搶劫，旋即將該把西瓜刀架在丙○○脖子上，喝令
    丙○○把錢拿出來。嗣經丙○○用腳將門踢開向外求救，住在對面之丙○○二伯
    聽聞叫聲趕過來查看，丁○○見狀迅速逃逸，該次強盜犯行因而未得逞。
  4.九十一年八月二十七日上午九時許，三度持前揭尖刀進入上述「尚好購物商店」
    ，喝令甲○○交出現金一千元，經甲○○拒絕，丁○○竟將甲○○推倒在地，以
    尖刀抵住甲○○腰部，並強行將甲○○往收銀機方向拖行欲拿取其內金錢，甲○○遂順手拾起地上之啤酒空瓶及醬油瓶往丁○○身上砸落，正好擊中丁○○頭部
    ，丁○○因頭部遭玻璃碎片刺傷，並見有其他客人進入商店，即迅速逃離，該次
    強盜犯行亦未得逞。
  (三)嗣經甲○○報警處理，於九十一年八月二十七日上午九時許，為警在臺中縣沙鹿
    鎮○○路一一七號「光田醫院」查獲滿身醬油味之丁○○，並經由丁○○帶同，
    在臺中縣沙鹿鎮○○街美秀巷六號前扣得前揭尖刀一把。
二、案經臺中縣警察局清水分局報告臺灣臺中地方法院檢察署檢察官偵查起訴及移送
    併案。
    理  由
一、訊據被告丁○○承認有搶奪戊○○行動電話之犯罪事實；否認有其餘搶奪及強盜
    犯行，辯稱：伊從來沒有去過丙○○之商店，也沒有搶奪或強盜丙○○之財物；
    另外伊雖然三次到甲○○開設之商店向甲○○要求金錢，但均未持刀抵住甲○○
    身體，當時刀子是放在口袋，並未拿出來，而且伊是要向甲○○借錢，因為甲○○不肯，伊才自己動手拿云云。另指定辯護人則為被告辯稱：被害人丙○○指認
    被告行搶及強盜時，係穿著短袖上衣及短褲，與警方提供之照片相符，惟依九十
    一年度偵字第一六六二六號卷第二四頁警方所附之被告照片以觀，被告為警查獲
    時係上身裸露，與被害人丙○○指認之特徵不符，且被害人丙○○於警訊時並未
    描述歹徒鼻子旁有一顆痣，反而於事隔二個多月法院審理時，才提出此項明顯特
    徵，與常理相違，是其指述尚有瑕疵而非可採等語。
二、經查：
  (一)被告右揭事實欄編號(一)之1.搶奪犯行，業據其於本院調查、審理時坦承不諱（見
    本院卷第一一頁、九十一年十一月五日審判筆錄第二頁），核與被害人戊○○於
    警訊時指述情節相符（見一六六二六號偵卷第一三頁），足見被告自白與事實相
    符。
  (二)被告右揭事實欄編號(一)之2.搶奪、事實欄(二)之3.強盜犯行，業據被害人丙○○於
    警訊及本院調查、審理時指述綦詳（見二○四六三號偵卷第一○、一一頁，本院
    卷第四七、四八頁、九十一年十一月二十六日審判筆錄第三至五頁），且被害人
    丙○○於本院調查、審理時，曾二度與被告當庭對質，均明確指認被告即為搶奪
    及強盜其店內財物之人無誤。參以被害人丙○○曾於一週內連續二次與歹徒面對
    面接觸，對歹徒體型、容貌理當印象深刻，加以歹徒行搶及強盜之際，在衣著、
    容貌上並未有任何掩飾，被害人丙○○甚能明確指出歹徒鼻子旁有一顆痣之特徵
    ，應無誤認之可能。況被害人丙○○為越南籍新娘，與被告事前並不認識，此為
    二人所共同是認，實無誣陷被告致己身陷偽證刑責之必要。此外，復有照片四幀
    及現場圖一份在卷可稽（見二○四六三號偵卷第一三至一五頁），被告此部分犯
    行堪以認定。
  (三)被告右揭事實欄編號(二)之1.2.4.強盜犯行，業據被害人甲○○於警訊及本院調查
    時指述綦詳（見一六六二六號偵卷第一一、一二頁，本院卷第三五、三六頁）。
    雖被告以前詞置辯，惟被告於警訊及偵查時已自承：伊曾三次到「尚好購物商店
    」行搶，均是用扣案之刀子對老闆娘說「我要一千元」，再由老闆娘拿錢給伊或
    由伊自行從收銀機拿取金錢等語（見一六六二六號偵卷第一○、三七頁），被告
    事後翻異前供，改稱：刀子是放在口袋，並未拿出來抵住甲○○身體云云，顯屬
    事後卸責之詞。況被告與被害人甲○○素不相識，此為二人所共同是認，豈有向
    被害人甲○○借錢之理，且被告如確實欲向被害人甲○○借款，又何須隨身攜帶
    尖刀，凡此均與常情相悖。此外，復有照片六幀附卷可憑（見一六六二六號偵卷
    第二○至二二頁）及尖刀一把扣案可資佐證，被告此部分犯行亦足認定。
  (四)至指定辯護人雖為被告辯稱：被害人丙○○所描述之歹徒穿著（短袖上衣），與
    被告為警查獲時之穿著（上身裸露）不符，且被害人丙○○遲至本院調查時，才
    指出歹徒鼻子旁有一顆痣此明顯特徵，與常理相違，是其指述並非可採等語，然
    警方於九十一年九月六日，提供給被害人丙○○指認之被告照片中（見二○四六
    三號偵卷第一二頁），被告係穿著圓領短袖上衣，與被害人丙○○所描述之歹徒
    穿著確實近似。至於一六六二六號偵卷第二四頁所附被告裸露上身之照片，則係
    警方於九十一年八月二十七日，接獲另名被害人甲○○報案後，在「光田醫院」
    逮捕被告，進而帶回警局製作筆錄時所拍攝之照片，與警方提供給被害人丙○○
    指認之被告照片，二者並不相同。另被害人丙○○於警訊時，已具體描述歹徒特
    徵為短髮、身高約一百七十公分左右、皮膚很黑、鼻子旁邊有一顆黑痣等，且在
    警方提供被告照片後，更明確指認歹徒即為被告，並非遲至本院調查時，始提出
    歹徒鼻子旁有痣之特徵，指定辯護人就上開部分容有誤會，自難據此而謂被害人
    丙○○之指述不可採。綜上所述，被告所辯皆不足採。本件事證明確，被告搶奪
    及強盜犯行均堪認定。
三、被告持以強盜被害人甲○○之尖刀，經本院當庭勘驗結果，係單刃開鋒，刀背呈
    鋸齒狀，形狀類似藍波刀；而被告持以強盜被害人丙○○之西瓜刀（未扣案），
    依被害人丙○○之描述，係鐵製材質，長約一尺，二者在客觀上均足對他人之生
    命、身體、安全造成危害，自屬兇器。核被告事實欄編號(一)之1.2.犯行，均係犯
    刑法第三百二十五條第一項普通搶奪既遂罪；事實欄編號(二)之1.2.犯行，均係犯
    刑法第三百三十條第一項攜帶兇器強盜既遂罪；事實欄編號(二)之3.4.犯行，均係
    犯刑法第三百三十條第二項、第一項攜帶兇器強盜未遂罪。公訴意旨漏未審酌被
    告強盜被害人甲○○時，係攜帶尖刀犯之，而認被告此部分所為，係犯刑法第三
    百二十八條第一項普通強盜既遂罪及第三百二十八條第四項、第一項普通強盜未
    遂罪，尚有未洽，惟其基本事實同一，本院自得予以審理，並變更其起訴法條。
    被告如事實欄編號(二)之3.4.所載犯行，皆已著手於犯罪行為之實施而不遂，均為
    未遂犯。被告先後二次普通搶奪既遂及二次攜帶兇器強盜既遂、二次攜帶兇器強
    盜未遂犯行，時間緊接，犯罪構成要件相同，顯係基於概括犯意為之，應依連續
    犯之規定分別論以一情節較重之普通搶奪既遂罪及攜帶兇器強盜既遂罪，並各加
    重其刑。公訴意旨雖漏未就被告搶奪、強盜被害人丙○○之犯行提起公訴，惟此
    部分與起訴成罪之普通搶奪既遂、攜帶兇器強盜既遂犯行分別有連續犯之裁判上
    一罪關係，為起訴效力所及，且經檢察官移送併案，本院自得併予審理。被告所
    犯普通搶奪既遂及攜帶兇器強盜既遂二罪，犯意各別，行為互殊，應予分論併罰
    。被告前於八十六年間，因違反麻醉藥品管理條例案件，經本院判處有期徒刑四
    月確定，於八十八年二月一日易科罰金執行完畢，有臺灣高等法院被告全國前案
    紀錄表在卷可參（見本院卷第五頁），其於有期徒刑執行完畢五年內再犯本件有
    期徒刑以上之各罪，為累犯，應依法各遞加重其刑。爰審酌被告年輕力壯，不思
    努力工作賺取正當酬勞，竟藉搶奪及攜帶兇器強盜方式牟取他人財物，造成被害
    人財產損失及精神恐懼，惡性非輕，於短時間內連續行搶二件、強盜四件，其犯
    罪對社會治安危害甚鉅；惟念其搶奪及強盜所得金額尚非龐大，犯罪時並未刻意
    傷害被害人身體，且事後承認部分犯行等一切情狀，分別量處如主文所示之刑，
    並定其應執行之刑，以示懲儆。扣案尖刀一把，依被告供詞及被害人甲○○指述
    ，堪認係被告所有供本件強盜犯行所用之物，爰依刑法第三十八條第一項第二款
    規定，宣告沒收。至被告持以強盜被害人丙○○所用之西瓜刀一把，因未扣案，
    形體不明，為免將來執行困難，爰不併予宣告沒收，附此敘明。
據上論斷，依刑事訴訟法第二百九十九條第一項前段、第三百條，刑法第五十六條、
第三百二十五條第一項、第三百三十條第一項、第四十七條、第五十一條第五款、第
三十八條第一項第二款，判決如主文。
本案經檢察官黃惠玲到庭執行職務。
中      華      民      國      九十一      年    十二    月    十      日
                                臺灣臺中地方法院刑事第四庭
                                    審判長法  官  鄭  文  祺
                                          法  官  張  靜  琪
                                          法  官  羅  智  文
右正本證明與原本無異。
如不服本判決，應於判決送達後十日內向本院提出上訴狀，上訴於臺灣高等法院臺中
分院（須附繕本）。
                                          書記官
中      華      民      國      九十一      年    十二    月    十二    日
附錄論罪科刑法條
刑法第三百二十五條第一項
意圖為自己或第三人不法之所有，而搶奪他人之動產者，處六月以上五年以下有期徒
刑。
刑法第三百三十條第一項、第二項
犯強盜罪而有第三百二十一條第一項各款情形之一者，處七年以上有期徒刑。
前項之未遂犯罰之。
